【裁判字號】    99,上訴,146
【裁判日期】    990211
【裁判案由】    毒品危害防制條例
【裁判全文】
臺灣高等法院刑事判決                 99年度上訴字第146號
上  訴  人  臺灣士林地方法院檢察署檢察官
被      告  甲○○
                    （現於台灣桃園女子監獄執行中）
上列上訴人因被告毒品危害防制條例案件，不服臺灣士林地方法
院98年度審訴字第809號，中華民國98年11月30日第一審判決（
起訴案號：臺灣士林地方法院檢察署98年度毒偵字第1366號），
提起上訴，本院判決如下：
    主  文
原判決撤銷。
甲○○施用第一級毒品，累犯，處有期徒刑玖月，扣案第一級毒
品海洛因壹包（驗餘淨重零點參捌貳肆公克）沒收銷燬之。又施
用第二級毒品，累犯，處有期徒刑陸月。應執行有期徒刑壹年，
扣案之第一級毒品海洛因壹包（驗餘淨重零點參捌貳肆公克）沒
收銷燬之。
    事  實
一、甲○○前因施用第一級毒品海洛因及第二級毒品安非他命案
    件，經臺灣臺北地方法院裁定送觀察、勒戒後，認有繼續施
    用毒品之傾向，復裁定送強制戒治，於民國97年2月1日強制
    戒治執行完畢，並經臺灣臺北地方法院檢察署檢察官於97年
    3月26日以97年度戒毒偵字第45號為不起訴處分確定。又因
    詐欺案件，經臺灣士林地方法院以96年度士簡字第155號判
    決處有期徒刑5月確定，後經減刑為2月15日，甫於97年5月
    10日執行完畢。又於97年間，因施用第一、二級毒品案件，
    由原法院判處有期徒刑7月、3月，應執行有期徒刑8月確定
    ；復於98年間因施用毒品案件，經台灣板橋地方法院判處有
    期徒刑8月、4月，應執行有期徒刑10月確定（以上二部分尚
    未執行完畢）。詎甲○○仍未戒除施用毒施用毒品之惡習，
    復基於施用第一級毒品海洛因之犯意，於98年7月18日下午1
    、2時許，在臺北市○○區○○路226號6樓，以將海洛因加
    水置於注射針筒內注射之方式，施用第一級毒品海洛因1次
    ；另基於施用第二級毒品甲基安非他命之犯意，於98年7月
    18日凌晨某時許，在其位於臺北市○○區○○街56巷18號1
    樓住處內，以將甲基安非他命置於玻璃球內燒烤吸食其煙霧
    之方式，施用第二級毒品甲基安非他命1次。嗣於98年7月18
    日晚上10時20分許，在臺北市○○區○○路與延平北路口為
    警攔檢，扣得所持有之第一級毒品海洛因1包（毛重0.5830
    公克，驗餘淨重0.3824公克），再經採尿送驗，而查悉上情
    。
二、案經臺北市政府警察局士林分局報請臺灣士林地方法院檢察
    署檢察官偵查起訴。
    理  由
一、訊據被告甲○○對於上開施用第一、二級毒品犯行均坦認不
    諱，又其經警採集其尿液送檢驗結果，呈嗎啡及甲基安非他
    命陽性反應，有臺灣尖端先進生技醫藥股份有限公司98年7
    月29日濫用藥物檢驗報告各1紙在卷可稽（毒偵卷第92頁）
    ，復有查獲之海洛因1包扣案可資佐證，而扣案白色粉末1袋
    經檢驗結果呈海洛因反應（實稱毛重0.5830公克，淨重0.38
    30公克，取樣0.0006公克，餘重0.3824公克），亦有交通部
    民用航空局航空醫務中心98年7月28日航藥鑑字第0983728號
    毒品鑑定書1紙（毒偵卷第104頁）可參，足徵被告任意性之
    自白確與事實相符。本件事證明確，被告犯行洵堪認定，應
    依法論科。
二、論罪理由
    查被告前因施用第一級毒品海洛因及第二級毒品安非他命案
    件，經臺灣臺北地方法院裁定送觀察、勒戒後，認有繼續施
    用毒品之傾向，復裁定送強制戒治，於97年2月1日強制戒治
    執行完畢，並經臺灣臺北地方法院檢察署檢察官於97年3月
    26日以97年度戒毒偵字第45號為不起訴處分確定，其於強制
    戒治執行期滿後5年內再犯本案施用毒品罪，應依法追訴處
    罰。核被告施用第一級毒品海洛因、第二級毒品甲基安非他
    命之行為，係犯毒品危害防制條例第10條第1項之施用第一
    級毒品罪及同條例第10條第2項之施用第二級毒品罪，被告
    持有海洛因、甲基安非他命進而施用，其持有之低度行為應
    各為施用之高度行為所吸收，均不另論罪。被告所犯施用第
    一級毒品罪及施用第二級毒品罪，犯意各別，行為互殊，罪
    名不同，應分論併罰。又被告有事實欄所述犯罪科刑執行情
    形，有本院被告前案紀錄表附卷可參，其於有期徒刑執行完
    畢後，五年內故意再犯有期徒刑以上之本罪，應依刑法第47
    條第1項之規定論以累犯，並均加重其刑。
三、撤銷改判及科刑理由
    原審以被告犯罪事證明確，據以論罪科刑，固非無見。惟查
    ：刑法上量刑之一般標準，應以行為人之責任為基礎，並審
    酌一切情狀，尤應注意刑法第57條所列各款事項，為科刑輕
    重之標準，諸如犯罪之手段、犯罪行為人違反義務之程度、
    犯罪所生之危險、犯罪行為人犯罪後之態度，均應綜合考量
    ；又刑之量定，固為實體法上賦予法院得為自由裁量之事項
    ，但此項職權之行使，仍應受比例原則、平等原則、罪刑相
    當原則之支配，審酌刑法第57條所列各款應行注意事項及一
    切情狀為之，使輕重得宜，罰當其罪，以符合法律授權之目
    的，自由裁量權之內部界限，最高法院96年度臺上字第2357
    號、97年度臺上字第6874 號判決意旨等可資參照。查被告
    於本案之前有二次施用毒品之前案紀錄，並經法院判處罪刑
    確定，已如前述，且原審適用刑法第47條第1項關於累犯應
    加重其刑規定之結果，就被告所犯之施用第一、二級毒品罪
    分別量處有期徒7月、5月，並定應執行有期徒刑9月之刑，
    依前之說明，對照被告其他前案之判決結果，即嫌過輕，難
    認能收矯正之效，檢察官據此提起上訴指摘原判決量刑過輕
    ，為有理由，應由本院將原判決撤銷改判。爰審酌被告之品
    行、已有多次施用毒品前科猶無法戒絕毒癮，惟犯後尚能坦
    承犯行，併其犯罪之動機、手段、目的及犯後態度等一切情
    狀，分別量處如主文第二項所示之刑，並定其應執行之刑。
    扣案之海洛因1包（驗餘淨重0.3824公克），係查獲之第一
    級毒品，不問屬於被告與否，應依毒品危害防制條例第18
    條第1項前段規定宣告沒收銷燬，至裝盛上開海洛因之空塑
    膠包裝袋1個，有防止毒品裸露、散逸之功能，且屬被告所
    有，供犯本件施用毒品海洛因所用之物，業據被告於警詢及
    偵查中供承明確，應依刑法第38條第1項第2款規定宣告沒收
    。
據上論斷，應依刑事訴訟法第369條第1項前段、第364條、第299
條第1項前段，毒品危害防制條例第10條第1項、第2項、第18條
第1項前段，刑法第11條、第47條第1項、第51條第5款、第38條
第1項第2款，判決如主文。
本案經檢察官陳明光到庭執行職務。
中    華    民    國    99    年    2     月    11    日
                  刑事第四庭審判長法  官  陳筱珮
                                  法  官  邱滋杉
                                  法  官  孫惠琳
以上正本證明與原本無異。
如不服本判決，應於收受送達後十日內向本院提出上訴書狀，其
未敘述上訴之理由者並得於提起上訴後十日內向本院補提理由書
（均須按他造當事人之人數附繕本）。「切勿逕送上級法院」。
                                  書記官  劉有志
中    華    民    國    99    年    2     月    11    日
附錄：本案論罪科刑法條全文
毒品危害防制條例第10條
施用第一級毒品者，處 6 月以上 5 年以下有期徒刑。
施用第二級毒品者，處 3 年以下有期徒刑。


司法院資訊處製作；財團法人民間司法改革基金會備份。
